臺灣高雄地方法院刑事判決　　　　　　93年度交易字第255號
公　訴　人　臺灣高雄地方法院檢察署檢察官
被　　　告　甲○○　男　29歲.
上列被告因過失致死等案件，經檢察官提起公訴（93年度偵字第
9894號），被告於本院準備程序進行中，就被訴事實為有罪之陳
述，經本院告知簡式審判程序意旨，並聽取公訴人及被告之意見
後，本院合議庭裁定由受命法官獨任依簡式審判程序審理，判決
如下：
    主  文
甲○○服用酒類，不能安全駕駛動力交通工具而駕駛，處有期徒
刑參月；又因過失致人於死，處有期徒刑壹年。應執行有期徒刑
壹年壹月，緩刑參年。
    事  實
一、甲○○考領有適當之駕駛執照，明知服用酒類及其他相類之
    物足以造成不能安全駕駛動力交通工具之危險，仍於民國93
    年5 月11日19時許至20時20分許，在高雄縣大仁北路某處飲
    用啤酒後，於其飲酒後視覺及行為反應能力降低，已不能安
    全駕駛動力交通工具之情形下，仍貿然於飲酒後駕駛車牌號
    碼9 Ｗ─6021號自小客車，於翌日即93年5 月12日零時許，
    沿高雄縣岡山鎮○○○路由西往東方向行駛，行經該路與岡
    燕路31巷交叉口處時，適有余智明騎乘車牌號碼ＯＬＺ-101
    號重型機車沿岡燕路由南向北行駛欲左轉大德一路而與甲○
    ○所駕駛之車輛交會，甲○○本應注意汽車交會時相互之間
    隔不得少於半公尺，而依當時情況，天候晴，日間自然光線
    ，路面柏油、乾燥、無缺陷，無障礙物，視距良好，並無不
    能注意之情事，竟因酒醉及疏未注意保持安全車距，其所駕
    駛之左前車頭即撞擊至同為酒後駕車之余智明（經抽血檢測
    酒精濃度為296MG/DL，換算得呼氣時酒精濃度為每公升1.48
    毫克）機車左側車身，致余智明人、車倒地，經送醫急救後
    仍不治死亡。甲○○於肇事後犯罪被發覺前，主動委託路人
    張育誠撥打電話報警，自首並表示願接受裁判，嗣而為到場
    員警測得其呼氣時酒精濃度達每公升0.73毫克，因而查獲上
    情。
二、案經高雄縣政府警察局岡山分局報請臺灣高雄地方法院檢察
    署檢察官偵查起訴。
    理  由
一、本件被告甲○○所犯為死刑、無期徒刑、最輕本刑為 3年以
    上有期徒刑以外之罪，其於準備程序進行中，就被訴事實為
    有罪之陳述，經告知簡式審判程序之旨，並聽取當事人之意
    見後，本院合議庭裁定由受命法官獨任進行簡式審判程序，
    合先敘明。
二、訊據被告甲○○對於上揭時、地酒醉駕車、會車時未保持安
    全車距，肇事致被害人余智明死亡之犯罪事實，均坦承不諱
    ，核與目繫證人張育誠於警詢之證述大致相符，尚無矛盾或
    不合常理之處；而被害人余智明確係因本件車禍致受頭部外
    傷，並因顱內出血死亡之事實，亦有高雄榮民總醫院診斷證
    明書、臺灣高雄地方法院檢察署檢察官驗斷書、相驗屍體證
    明書各乙份及照片8 張附卷為憑。此外，並有舉發違反道路
    交通管理事件通知單、道路交通事故調查報告表、道路交通
    事故現場圖、酒精測試紀錄表及現場相片20張附卷可證。本
    院復審酌：
    (一)按汽車交會時，其會車相互之間隔不得少於半公尺，道路
      交通安全規則第100 條第5 款定有明文。被告既考領有普
      通小型車之駕駛執照，有道路交通事故調查報告表(二)乙份
      在卷可考，此應為被告所應注意並能注意之義務。而肇事
      當時天候晴，日間自然光線，路面柏油、乾燥、無缺陷，
      無障礙物，視距良好，並無不能注意之情事，有道路交通
      事故調查報告表(一)1 份在卷可據，足見被告應無不能注意
      之情事，然被告竟疏於注意，於上揭時、地駕駛前開自用
      小客車，在會車時未保持安全車距，致與被害人余智明騎
      乘之前揭機車發生碰撞，被害人余智明則送醫不治死亡，
      足認其過失行為與被害人余智明之死亡有相當因果關係。
      再以本件交通事故之肇事因素，經送臺灣省高屏澎區車輛
      行車鑑定委員會鑑定結果，認被告與被害人余智明會車未
      保持安全距離及酒精濃度過量同為肇事原因，復經本院該
      本件送請臺灣省車輛行車事故覆議委員會覆議肇事原因，
      覆議結果認被告跨中心分向線行駛致與被害人余智明駕駛
      之機車發生撞擊可能性較大，且二人均酒精濃度過量駕車
      為肇事原因，此有臺灣省高屏澎區車輛行車事故鑑定委員
      會93年8 月20日高屏澎鑑字第931217號函及該函所附之高
      屏澎鑑字第931217號鑑定意見書、臺灣省車輛行車事故覆
      議鑑定委員會94年1 月28日府覆議字第09301012890 號函
      文各乙份在卷可參（見本院卷第10頁至第13頁、第30頁）
      。是以，被告就本件車禍顯有上述過失，已甚明確。
    (二)按刑法第185 條之3 規定所謂「不能安全駕駛」，係抽象
      危險犯，並不以發生具體危險為必要，對於呼氣酒精濃度
      已達每公升0.55毫克（0.55ＭＧ＼Ｌ）以上，肇事率為一
      般正常人之10倍，認為已達不能安全駕車之標準，此業經
      法務部88年5 月18日以法88檢字第001669號函告週知，應
      為絕對不能安全駕駛動力交通工具。且依醫學文獻所知，
      酒精對人體造成之影響，於呼氣時酒精濃度達每公升0.25
      毫克（約合體內血液中酒精濃度50ＭＧ＼ＤＬ或0.05％）
      即會輕度中毒，造成輕度協調功能降低；呼氣酒精濃度達
      每公升0.5 毫克時（約合體內血液中酒精濃度100 ＭＧ＼
      ＤＬ或0.1 ％）屬輕到中度中毒症狀，出現反應較慢、感
      覺減低、影響駕駛之狀況；呼氣酒精濃度達每公升0.75毫
      克時（約合體內血液中酒精濃度150 ＭＧ＼ＤＬ或0.1 ％
      ），出現思考改變、個性行為改變之狀況，此經行政院國
      軍退除役官兵輔導委員會台北榮民總醫院以88年8 月5 日
      （88）北總內字第26868 號函示明確。而使用酒精後對於
      身體之影響，與駕駛能力有關者包括︰(1)對移動景物之追
      蹤能力。(2)眼睛經強光照射後之恢復視力之能力。(3)監視
      四周之注意能力。惟許多飲酒者於飲酒後，因無可自覺之
      生理反應，以致腦部缺損而仍不自知，故照常開車，此即
      眾多酒後駕車肇事之主因之一。而被告為警測得其呼氣中
      酒精濃度達每公升0.73毫克，且其於警方查獲時，為警觀
      察認有精神、注意力無法集中等情，有上開觀察測試紀錄
      表乙紙附卷可佐。故被告於肇事後所測得之呼氣酒精濃度
      高達每公升0.73毫克，理論上而言，不僅肇事率為正常人
      之10倍，且已屬輕到中度中毒症狀，視覺及反應能力均有
      降低，駕駛狀況亦受影響，是否能安全駕駛，自非無疑；
      復衡以前述鑑定意見及其他卷證資料以觀，本件被告飲酒
      後，其控制與反應能力均受影響，實已達不能安全駕駛之
      地步無訛。
   (三)綜上各項證據以觀，足認被告確有酒後不能安全駕駛及會
     車時未能保持安全車距而駕駛之行為，且因駕駛前揭自小
     客車而過失致被害人余智明死亡之事實甚明。縱以被害人
     余智明同有酒後駕車之過失因素，然無能減免於被告之過
     失罪責，附此敘明。是本件事證已臻明確，被告之犯行應
     堪認定。
三、核被告所為係犯刑法第185 條之3 之公共危險罪及第276 條
    第1 項之過失致人於死罪。其所犯服用酒類不能安全駕駛及
    過失致人與死二罪間，犯意各別，罪名不同，行為互殊，應
    予分論併罰。被告酒醉駕車，因而致被害人死亡，就過失致
    人於死部分應依道路交通管理處罰條例第86條第1 項規定加
    重其刑。又被告於肇事後，犯罪未被發覺前，即主動委請路
    人張育誠撥打電話報警自首，停留現場；並於警方據報前往
    現場處理時，當場承認為肇事人，因而接受裁判，經證人張
    育誠於警詢時證述明確，就過失致人於死犯行部分亦應依刑
    法第62條前段規定減輕其刑，並因此部分同時有加重及減輕
    之事由，依刑法第71條第1 項規定，先加後減之。爰審酌被
    告於服用酒類後，已達不能安全駕駛之狀態下，猶駕車上路
    對於自身及其他使用道路之公眾均具有高度之危險性，且因
    疏於注意前揭道路交通安全規則之規定而駕車肇事致被害人
    死亡，猶令被害人家屬精神上遭受莫大痛苦，實有不該；惟
    考量被告坦承犯行，頗具悔意，事後業與被害人家屬達成和
    解，賠償被害人之家屬新臺幣270 萬元，被害人家屬並具狀
    表明不願追究，此有撤回告訴聲請狀及和解書各乙份可憑，
    被告顯已盡力彌補其所造成之損害等一切情狀，酌情分別量
    處如主文所示之刑，並定其應執行之刑，以資懲儆。另被告
    前未曾受有期徒刑以上刑之宣告，有臺灣高等法院被告全國
    前案紀錄表1 份附卷可按，其經此偵、審程序之教訓後，當
    知所警惕，且其復與被害人家屬達成和解，被害人家屬亦不
    再追究，當無須遽予執行刑罰，本院認尚無逕對被告施以自
    由刑之必要，自可先賦予被告非在監之適當社會處遇，以期
    其能有效回歸社會。故上開對被告宣告之刑，以暫不執行為
    適當，爰另諭知緩刑3年，以啟自新。
據上論斷，應依刑事訴訟法第273 條之1 第1 項、第299 條第1
項前段，道路交通管理處罰條例第86條第1 項，刑法第185 條之
3 、第276條第1項、第62條前段、第51條第5款、第74條第1款，
判決如主文。
本案經檢察官乙○○乙○○到庭執行職務。
中　　華　　民　　國　　94　　年　　5 　　月　　12　　日
                  交通法庭    法　官   楊佩蓉
以上正本證明與原本無異。
如不服本判決，應於收受送達後10日內向本院提出上訴書狀。
中　　華　　民　　國　　94　　年　　5 　　月　　13　　日
 　　　　　　　　　　　       書記官   翁淑珮
附錄本案論罪科刑法條全文
刑法第 1 8 5條之 3
服用毒品、麻醉藥品、酒類或其他相類之物，不能安全駕駛動力
交通工具而駕駛者，處 1年以下有期徒刑、拘役或 3 0, 000 元
以下罰金。
刑法第 2 7 6條第1項
因過失致人於死者，處 2年以下有期徒刑、拘役或 2,000 元 以
下罰金。
